臺灣雲林地方法院刑事判決　　　　　　　100年度易字第637號
公　訴　人　臺灣雲林地方法院檢察署檢察官
被　　　告　林瑞揚
上列被告因竊盜案件，經檢察官提起公訴（100 年度偵字第4956
號），被告於準備程序中對被訴之事實為有罪之陳述，經法官告
知簡式審判程序意旨，並聽取當事人之意見後，經本院合議庭裁
定由受命法官獨任行簡式審判程序，判決如下：
    主    文
林瑞揚犯攜帶兇器竊盜罪，處有期徒刑參月，如易科罰金，以新
臺幣壹仟元折算壹日，扣案之水果刀壹支沒收之。
    事實及理由
一、犯罪事實：
    林瑞陽於民國100年9月25日晚上7時許，騎乘車牌號碼NUJ-4
    83號重型機車，行經林昌昇所管領位於雲林縣東勢鄉○○村
    ○○○路101 號旁之香蕉園前，見該處香蕉已成熟可以食用
    ，竟基於為自己不法所有之意圖，趁林昌昇疏於看顧之際，
    即持客觀上得為兇器之水果刀1 把進入香蕉園內，將約12公
    斤重之香蕉1 串以水果刀割下，得手後據為己有準備離去，
    適為林昌昇當場發現報警，經警當場扣得林瑞陽所有用以竊
    取之水果刀1 支及香蕉1 串，始悉上情。
二、認定犯罪事實所憑之證據及理由
(一)、本案被告林瑞揚所犯之罪，係死刑、無期徒刑、最輕本刑為
    3 年以上有期徒刑以外之罪，其於準備程序就前揭被訴事實
    為有罪之陳述，經受命法官告知簡式審判程序之旨，並聽取
    其與公訴人之意見後，本院合議庭裁定，依刑事訴訟法第27
    3 條之1 規定，由受命法官獨任進行簡式審判程序，是本案
    之證據調查，依刑事訴訟法第273 條之2 規定，不受同法第
    159 條第1 項、第161 條之2 、第161 條之3 、第163 條之
    1 及第164 條至第170 條規定之限制，合先敘明。
(二)、被告對上開犯罪事實，業於本院審理坦承不諱，並經告訴人
    林昌昇指述明確，復有贓物認領保管單1 張、蒐證照片4 張
    在卷供參，以及扣案之水果刀1 把可資佐證。是本案事證明
    確，被告犯行洵堪認定，應依法論科。
三、論罪科刑之理由
(一)、按刑法第321 條第1 項第3 款之攜帶兇器竊盜罪，係以行為
    人攜帶兇器竊盜為其加重條件，此所謂兇器，其種類並無限
    制，凡客觀上足對人之生命、身體、安全構成威脅，具有危
    險性之兇器均屬之，且祇須行竊時攜帶此種具有危險性之兇
    器為已足，並不以攜帶之初有行兇之意圖為必要（最高法院
    79年臺上字第5253號判例意旨參照）。查本案扣案之水果刀
    1 支，為鐵製材質，長約34公分，尖端銳利狀，此經本院勘
    驗後筆錄在卷，則該水果刀客觀上顯然足以對人之生命、身
    體、安全構成威脅，均具有危險性，當屬兇器無訛。核被告
    所為，係犯刑法第321 條第1 項第3 款之攜帶兇器竊盜罪。
(二)、按有無刑法第59條酌減其刑之適用，應就被告犯罪行為時之
    情狀為觀察。又刑法第59條與第57條兩條適用上固有區別，
    惟其所謂「犯罪之情狀」與「一切情狀」，非有截然不同之
    領域，故適用第59條酌量減輕其刑時，並不排除第57條所列
    舉10款事由之審酌，而第59條與第57條之適用，同屬審判人
    員自由裁量之職權範圍（參見最高法院99年度臺上字第6420
    號判決意旨）。本院審酌被告於警詢時即未推諉犯行，態度
    尚稱良好，而被告犯案之動機，乃因經濟狀況不佳，而被告
    適經被害人之香蕉園，見香蕉結實纍纍，又以為四下無人看
    顧，方起一口腹貪念，被告前曾因竊盜歷經矯治程序，此有
    臺灣高等法院被告前案紀錄表在卷為憑，被告供承我沒有賺
    錢，沒有錢吃飯，可以拿香蕉止飢，知道進去很辛苦，但日
    子不好過等語在卷（見本院卷第14頁、第18頁），則被告明
    知如涉犯刑典將受到嚴懲，但只為了溫飽竟要為竊盜犯行，
    可見被告生活中掙扎之痕跡，雖被告之行徑仍具一定惡性，
    但所透露出無疑是社會生活底層人民之悲歌。佐以被告自承
    患有心臟病，而本院觀察被告到庭之神色，無論應答或是起
    身動作顯有孱弱之態，與健康常人迥異，可信被告所述尚非
    全無可信，而以被告身患之疾病，在生活上並無有營生能力
    ，只能靠販賣盆栽、樹苗貼補家用，而主要是倚賴其母親領
    取之老農津貼，生活上確實困頓，有值得同情之處。況被告
    竊取之香蕉價值甚微，而當下被告所竊取之香蕉亦由被害人
    具領，此有贓物認領保管單在卷足參，而被害人亦通達事理
    ，到院陳稱願意原諒被告（見本院卷第19頁），甚至被害人
    當場婉拒被告要交付之新臺幣500 元之賠償，僅勸勉被告要
    有所為，有所不為，並應有行善之舉，被告也向被害人表示
    歉意，並明瞭被害人有所氣憤之原因，而本院慮及刑罰除制
    裁功能外，對於犯罪行為人而言，毋寧更存在教育、感化之
    目的，期使誤入歧途而有心遷善改過者，能知所錯誤而深切
    反省，並期犯罪行為人能早日回歸家庭及社會，從而本院斟
    酌上開各情，認其犯罪情狀顯有可資憫恕之處，如科以加重
    竊盜之法定最低度刑有期徒刑6 月，仍嫌過重，刑罰效果與
    所侵犯之他人財產法益相較，已見情輕法重乙節，故應依刑
    法第59條之規定，酌減其刑。復審酌上開各情，量處如主文
    所示之刑，併諭知易科罰金之標準。
(三)、被告前因故意犯罪受有期徒刑以上刑之宣告，於執行完畢後
    5 年內未曾因故意犯罪受有期徒刑以上刑之宣告，有卷附之
    臺灣高等法院被告前案紀錄表附卷可佐，但本院考量被告前
    曾有數次竊盜前科，明知竊盜行為具有一定非難性，猶仍甘
    冒刑責為之，在其犯罪動機外，也存在欠缺對他人財產權尊
    重之態度，據此，本院認為被告不適宜宣告緩刑，併此敘明
    。
(四)、扣案之水果刀1 支，業經被告供承為自己所有，確為犯本案
    竊盜犯行之用，應依刑法第38條第1項第2款沒收之。
四、應適用之法律
(一)、刑事訴訟法第273 條之1 第1 項、第299 條第1 項前段。
(二)、刑法第321 條第1 項第3 款、第59條、第41條第1 項、第38
    條第1 項第2 款。
本案經檢察官楊順淑到庭執行職務。
中    華    民    國  100     年    10    月    31    日
                  刑事第七庭  法  官  王子榮
以上正本證明與原本無異。
如不服本判決應於收受送達後10日內向本院提出上訴書狀，並應
敘述具體理由；其未敘述上訴理由者，應於上訴期間屆滿後20日
內向本院補提理由書（均須按他造當事人之人數附繕本）「切勿
逕送上級法院」。
                              書記官  陳俊偉
中    華    民    國   100    年    10    月    31    日
附錄本判決論罪科刑法條全文：
中華民國刑法第321條
（加重竊盜罪）
犯竊盜罪而有下列情形之一者，處 6 月以上、5 年以下有期徒
刑，得併科新臺幣 10 萬元以下罰金：
一、侵入住宅或有人居住之建築物、船艦或隱匿其內而犯之者。
二、毀越門扇、牆垣或其他安全設備而犯之者。
三、攜帶兇器而犯之者。
四、結夥三人以上而犯之者。
五、乘火災、水災或其他災害之際而犯之者。
六、在車站、埠頭、航空站或其他供水、陸、空公眾運輸之舟、
    車、航空機內而犯之者。
前項之未遂犯罰之。